最高法院刑事判決　　　　　　　　　 111年度台上字第4698號
上　訴　人　劉錫銘


上列上訴人因違反毒品危害防制條例等罪案件，不服臺灣高等法
院臺中分院中華民國111年7月21日第二審判決（111 年度上訴字
第1271號，起訴案號：臺灣臺中地方檢察署110 年度偵字第3720
6號），提起上訴，本院判決如下：
    主  文
上訴駁回。
    理  由
一、按刑事訴訟法第377 條規定，上訴於第三審法院，非以判決
    違背法令為理由，不得為之。是提起第三審上訴，應以原判
    決違背法令為理由，係屬法定要件。如果上訴理由書狀並未
    依據卷內訴訟資料，具體指摘原判決不適用何種法則或如何
    適用不當，或所指摘原判決違法情事，顯與法律規定得為第
    三審上訴理由之違法情形，不相適合時，均應認其上訴為違
    背法律上之程式，予以駁回。至判決究有無違法，與上訴是
    否以違法為理由，係屬二事。
二、原判決以第一審判決所認定上訴人劉錫銘有如第一審判決事
    實欄（包含第一審判決附表〈下稱附表〉一編號1至3）所載
    之共同販賣第一級毒品、販賣第二級毒品及轉讓第一級毒品
    犯行，以及所犯罪名，因而撤銷第一審判決就附表一編號 1
    所示犯行所處之刑，致判處有期徒刑5年6月；維持第一審判
    決附表一編號2、3所示犯行所處之刑，駁回上訴人此部分在
    第二審之上訴；並就撤銷改判及上訴駁回之有期徒刑，定其
    應執行刑，已詳為敘述量刑之理由。核其所為論斷，俱有卷
    內證據資料可資覆按，自形式上觀察，原判決並無足以影響
    其判決結果之違法情形存在。
三、上訴意旨略以：
    上訴人自始坦承附表一編號1至3所示犯行，犯後態度良好；
    附表一編號2 所示犯行，僅係朋友間互通有無，所造成之社
    會危害程度有限。原判決未審酌上情，而未依刑法第59條規
    定酌量減輕其刑，致其量刑過重，有違反罪刑相當及比例原
    則之違法等語。
四、惟按：關於刑法第59條關於犯情可憫、減輕其刑的規定，均
    屬事實審法院得依職權裁量的事項，法院除就具體個案犯罪
    ，斟酌其情狀，有無可堪憫恕之外，並以行為人的責任為基
    礎，審酌刑法第57條所列各項罪責因素後，予以整體評價，
    而為科刑輕重標準的衡量，使罰當其罪，以實現刑罰權應報
    正義，並兼顧犯罪一般預防與特別預防的目的，倘其未有逾
    越法律所規定範圍，或明顯濫用其權限情形，即不得單憑主
    觀，任意指摘為違法，而據為合法上訴第三審的理由。
    原判決說明：附表一編號1 所示犯行，考量上訴人經依自白
    及供出毒品來源因而查獲規定遞予減輕其刑後，已無情輕罰
    重之情形，並無適用刑法第59條規定減輕其刑之餘地；附表
    一編號2、3所示犯行，衡酌上訴人販賣第二級毒品及轉讓第
    一級毒品，對社會治安有相當程度危害，衡諸社會一般人客
    觀標準，難謂有情堪憫恕之情形，均無從適用刑法第59條規
    定酌減其刑等旨。並無違法、失當或違反罪刑相當或比例原
    則之情形，不容任意指為違法。上訴意旨泛指：原判決未適
    用刑法第59條規定酌量減輕其刑，違反罪刑相當及比例原則
    等語，難認係適法之上訴第三審理由。
五、綜上所述，上訴意旨係就原審量刑職權之適法行使，以及原
    判決已明確論斷說明之事項，再事爭論，顯與法律規定得為
    第三審上訴理由之違法情形不相適合。應認本件上訴均為違
    背法律上之程式，予以駁回。
據上論結，應依刑事訴訟法第395條前段，判決如主文。
中    華    民    國   111    年    10    月    13    日
                  刑事第五庭審判長法  官  李  錦  樑
                                  法  官  周  政  達
                                  法  官  蘇  素  娥
                                  法  官  林  婷  立
                                  法  官  錢  建  榮
本件正本證明與原本無異
                                  書記官
中    華    民    國   111    年    10    月    20    日